【裁判字號】    95,易,726
【裁判日期】    950601
【裁判案由】    恐嚇取財
【裁判全文】
臺灣臺中地方法院刑事判決               95年度易字第726號
公  訴  人  臺灣臺中地方法院檢察署檢察官
被      告  丁○○原名曾俊修.
上列被告因恐嚇取財案件，經檢察官提起公訴（95年度調偵字第
59號），本院判決如下：
    主    文
丁○○意圖為自己不法之所有，以恐嚇使人將本人之物交付，未
遂，處有期徒刑陸月，如易科罰金，以佰元折算壹日。扣案之
針頭套壹個，沒收。
    犯罪事實
一、丁○○（原名曾俊修）因缺錢花用，竟基於恐嚇取財之犯意
    ，意圖為自己不法之所有，於民國94年08月14日（起訴書誤
    載為16日）14時許，在臺中縣大里市○○路○段75號2樓「肯
    德基炸雞店」內，先隱身於男用洗手間裡之座式馬桶廁所，
    隨即見有用餐之客人甲○○進入另一間蹲式馬桶廁所如廁，
    即攀爬二間廁所之隔間牆，窺視甲○○後，待甲○○如廁後
    開門步出男廁之際，即以左手抓住甲○○之衣領，右手持裝
    置有不明紅色液體之注射針筒一支，朝甲○○恫嚇稱：「我
    有愛滋病」等語，並作勢要以針筒刺甲○○，以圖脅迫甲○○交付金錢，甲○○不從，丁○○遂基於傷害他人身體之犯
    意，先行出手毆打甲○○，甲○○反抗，並與丁○○發生拉
    扯扭打，致使甲○○因而受有臉部、左前臂、左手多處擦傷
    等傷害，丁○○於扭打過程中，乃再度朝甲○○出言恫嚇稱
    ：「你身上有無貴重的東西，拿出來」等語，甲○○答稱「
    我沒有錢」並繼續與丁○○發生拉扯扭打，事後，丁○○在
    與甲○○扭打至男用廁所外，因聽聞店家報警之事，乃立即
    設法脫身騎乘車牌號碼KYJ—647號重型機車離去，嗣因甲○○記下丁○○所騎乘之機車車牌號碼後，因而循線獲悉上情
    。
二、案經被害人甲○○訴由臺中縣警察局霧峰分局報告臺灣臺中
    地方法院檢察署檢察官偵查起訴。
    理    由
一、訊據被告丁○○，對於前揭時地，與告訴人甲○○扭打，致
    使告訴人甲○○因而受有臉部、左前臂、左手多處擦傷之傷
    害等情，業經坦認屬實，核與告訴人甲○○指訴情節及證人
    乙○○、丙○○於偵查及本院中之證述內容均屬相符，並有
    案發現場位置圖一份（參照警卷第24頁）、財團法人仁愛綜
    合醫院診斷證明書一份（參照警卷第39頁）在卷可稽，被告
    該部分自白供述與現有事證相符，應堪置信。惟被告矢口否
    認有何恐嚇取財未遂之犯行，辯稱：伊並未持有注射針筒，
    亦未罹患愛滋病而對告訴人甲○○恐嚇稱有愛滋病，事實是
    因為告訴人甲○○上完廁所後，開啟男廁門時，撞到伊，而
    告訴人甲○○卻未對伊表示歉意，伊就拍告訴人甲○○之肩
    膀，要求道歉及金錢賠償，告訴人甲○○不依，即甩開伊手
    ，並與伊發生扭打，伊當時僅係在小便斗處小便，並未進入
    男廁內偷窺告訴人甲○○，不清楚隔間牆上為何會有伊指紋
    ，有可能係伊進入抽煙時，因手搭在隔間牆上因而留下云云
    。經查：
    （一）告訴人於本院準備程序中到庭陳稱：伊在等廁所時，
          就發現被告有攀爬隔間牆壁窺視之情形，之後伊進入
          蹲式廁所裡面，被告又從隔壁座式馬桶廁所，攀爬隔
          間牆壁，窺視蹲式廁所裡面的人，剛好被伊瞧見，被
          告一看到伊就縮頭，之後伊上完廁所出來，被告就用
          左手抓住伊衣領，右手拿一個沒有蓋子的注射針筒，
          裡面裝有紅色不明液體，並且對伊說，他有愛滋病，
          伊聽後很驚訝，便和被告發生扭打，之後，伊掙脫了
          ，也覺得累了，就問被告到底要作什麼，被告便說「
          你有沒有錢，把錢拿出來」，伊回答「我沒有錢，我
          只是來上廁所」，此時，伊太太乙○○在外面把門推
          開，伊就趁機拉開門衝出去等語（參照本院卷第22至
          23頁）；核與證人即店員丙○○於本院審理中到庭證
          稱：94年08月14日14時左右，伊人在大里國光「肯德
          基炸雞店」二樓打掃廁所，當時被告在廁所裡面抽煙
          ，而店內係全面禁煙，經理曾經到廁所規勸被告不要
          吸煙，因為廁所裡面有煙灰，所以經理要伊去清掃，
          當時身材高大壯碩的被告站在男用洗手間內之小便池
          附近，所以伊就先退到男用洗手間門外等候，隔沒多
          久，就聽到告訴人甲○○喊救命、我沒有錢的聲音，
          告訴人甲○○之妻子乙○○也趕到洗手間外面，伊有
          聽到裡面打架的聲音，而且洗手間的大門有要被拉開
          ，卻拉不開的碰撞聲音，之後門有打開，被告與告訴
          人甲○○就打到外面來了，告訴人甲○○表示被告有
          針筒，如果不給錢，被告就要把愛滋病傳染給告訴人
          甲○○，之後，被告聽聞經理表示已經打電話報警，
          便逃走了等語（參照本院見42至43頁），及證人即告
          訴人甲○○之妻乙○○於本院審理中到庭證稱：伊先
          生即告訴人甲○○去男用洗手間上大號，沒多久，就
          聽到洗手間裡面有人喊救命，伊一聽是告訴人甲○○
          的聲音，才會跑到男用洗手間外面，當時洗手間大門
          被卡住，從外面沒有辦法推開，只能在外面等，當時
          伊有聽到很小的聲音表示「我就是要錢」，伊先生回
          答說「我沒有錢」，因為伊先生的錢包都在伊身上，
          所以伊就在洗手間門外對裡面的人說「我先生沒有錢
          」，後來他們二人從洗手間出來，仍繼續拉扯，伊先
          生就表示不要讓被告跑了，被告恐嚇伊先生表示有愛
          滋病等語（參照本院卷第44至45頁）大致相符，則告
          訴人甲○○之前開指訴，應該具有相當程度之可信度
          。
    （二）又依據證人丙○○於本院審理中到庭證稱：後來伊進
          入廁所內打掃時，發現告訴人甲○○的眼鏡掉在地上
          ，廁所裡面及小便池附近均有煙灰，小便池旁邊有幾
          滴紅色液體，還有一個橘色的針頭套等語（參照本院
          卷第43至44頁）；參以，證人即「肯德基炸雞店」代
          班經理陳俊元於警詢中陳稱：「我在上樓察看時，未
          發現有人抽煙，但有聞到煙味。廁所內只看到第一個
          小便池有人在用，我便順便上廁所，有吩咐另一位同
          事（丙○○）等一下再進去打掃一遍，就下樓離去。
          過了幾分鐘，有服務員由樓上下來，說有人在樓上打
          架要我報警，我在報警後，正要上樓時，當時正在廁
          所內小便池小便的那個人就很快的跑下來並開門，牽
          著騎樓下的機車騎就離開現場。」、「（在我如廁時
          ）沒有發現異狀，只是當時在第一個小便池如廁的人
          上很久。」、「我沒有發現注射針筒，只是在事後警
          方到場處理時，有在第一個小便池右側地上發現乙個
          橘色的注射針筒套子。」等語（參照警卷第16頁）；
          佐以，事後在男用洗手間內第一個小便池附近，確實
          查獲有一個橘色之針頭套之情，此有扣案之針頭套一
          個為證；由此可知，被告確實有使用第一個小便池，
          且在廁所內停留相當的時間，直到告訴人甲○○進入
          之時止，依卷內事證，該段期間並無其他人員出入，
          則事後於被告所使用之第一個小便池附近查獲針頭套
          ，即有相當理由足以懷疑該針頭套屬於被告所有之物
          。再者，被告身高186公分，體重115公斤，而告訴人
          甲○○身高182 公分，體重88公斤（參照本院卷第23
          頁），被告體型顯然較告訴人甲○○魁梧許多，但因
          告訴人甲○○亦屬高大壯碩之體格，被告若非執持注
          射針筒並宣稱自己罹患愛滋病，應當不致於會對告訴
          人甲○○構成任何威脅；矧以，告訴人甲○○與被告
          既不相識，並無宿怨，自無可能蓄意誣告之動機，從
          而告訴人甲○○指訴被告執持裝有不明紅色液體之注
          射針筒之情，應堪認定。
    （三）復以，承辦員警於94年08月14日14時50分許，據報到
          場勘察結果，在男用洗手間右側第一小便池右下方之
          地板發現橘色針頭套，再進入左側第一間座式馬桶廁
          所，發現馬桶右上沿有明顯之腳印，且在隔間之牆壁
          上沿表面亦發現有被觸摸之痕跡，經採集隔間牆壁上
          沿之可疑指印及被告之指紋進行人工比對確認結果，
          確為被告之指紋，此有內政部警政署刑事警察局94年
          9月6日刑紋字第0940130301號鑑驗書一份（參照警卷
          第25至26頁）、臺中縣警察局霧峰分局大里所現場94
          年08月14日勘查報告一份（參照警卷第27至30頁）、
          現場照片30張（參照警卷第31至35頁、第44頁）在卷
          可稽，更徵告訴人甲○○指訴被告由座式馬桶廁所窺
          視蹲式馬桶廁所內之情形，確係屬實。而由馬桶蓋上
          之腳印及隔間牆壁上之指紋等跡證，明顯可見被告供
          稱可能係在廁所內抽煙時，不經意將手搭在隔間牆壁
          上，以致留下指紋之詞，顯然不實，蓋一般人在座式
          馬桶廁所內抽煙，大可以坐在馬桶坐上輕鬆抽煙，何
          須站立在馬桶上並抬高手臂將手掌搭在隔間牆壁上，
          是以，被告確實有窺視告訴人甲○○之行為，足徵告
          訴人甲○○指訴之可信性。
    （四）綜觀上情，被告確實有窺視告訴人甲○○，及執持裝
          有紅色不明液體之注射針筒及出手傷害，對告訴人林
          宗德施以恐嚇手段，要求交付財物未果之情。被告所
          辯，顯係事後卸責之詞，要難採信。本件事證已臻明
          確，被告犯行，洵堪認定。
二、被告基於恐嚇取財之犯意，意圖為自己不法之所有，以左手
    抓住告訴人甲○○之衣領，右手持裝置有不明紅色液體之注
    射針筒一支作勢要以針筒刺告訴人甲○○，並出言恫嚇稱「
    我有愛滋病」等語，並基於傷害他人身體之犯意，先行出手
    毆打告訴人甲○○，致使告訴人甲○○因而受有臉部、左前
    臂、左手多處擦傷等傷害，再出言恫嚇稱「你身上有無貴重
    的東西，拿出來」等語，圖以脅迫告訴人甲○○交付財物未
    果，核其所為，係犯刑法第346條第3項、第1項之恐嚇取財
    未遂罪、刑法第277條第1項之傷害罪。被告所犯傷害罪，其
    目的係為遂行恐嚇取財之目的，因此，其所犯恐嚇取財未遂
    罪與傷害罪二者間，有方法結果之牽連關係，為牽連犯之裁
    判上一罪關係，應依刑法第55條之規定，從一重之恐嚇取財
    未遂罪論處。（起訴檢察官認被告所犯恐嚇取財未遂罪與傷
    害罪二者間，係基於各別之犯意，應予分論併罰，尚有未洽
    ，蓋告訴人甲○○於本院中明確指稱，被告係在扭打之後，
    始出言表示要錢之目的，因此，被告所為傷害行為之動機，
    亦係為達成恐嚇取財之目的，則該傷害行為與恐嚇取財未遂
    行為間，自有方法結果之牽連關係，併此敘明。）按未遂犯
    之處罰，得按既遂犯之刑減輕之，刑法第26條前段定有明文
    。被告恐嚇取財未遂之行為，業如前述，爰依刑法第26條前
    段之規定，減輕其刑。爰審酌被告為貪圖不勞而獲之利益，
    竟思以執持針筒傳染愛滋病為由，據以在速食店內恐嚇他人
    ，以取得財物，並因告訴人甲○○遭受恐嚇之後，極力反抗
    ，被告更尋求暴力之傷害手段，以期達成其恐嚇取財之目的
    ，被告之行為，業足以造成告訴人甲○○之身體傷害，且被
    告選擇在一般民眾經常攜家帶眷出入之速食店內犯案，更會
    造成民眾無端之心理恐懼，被告之犯行誠屬可議，且被告犯
    罪後仍避重就經，僅坦承部分犯行，企求獲取減輕其刑之利
    益，惟因被告迄今仍未與告訴人甲○○達成和解，獲得告訴
    人甲○○之諒解，而事後亦未坦承執持針筒恐嚇之犯行，可
    見犯後態度不佳，未見誠摯之悔意等一切情狀，量處如主文
    所示之刑，並諭知易科罰金之折算標準，以示懲儆。
三、扣案之針頭套一個，被告雖否認所有，然依據告訴人甲○○
    所言，被告確有執持注射針筒用以恐嚇，佐以，該針頭套查
    獲之位置，係在被告所使用之第一個小便池附近，參酌被告
    攜帶注射針筒進入時，理當會以針頭套包覆針頭，以避免傷
    到自己等情，認為該針頭套，應係被告所有供恐嚇取財所用
    之物，爰依刑法第38條第1項第2款之規定，併予諭知沒收。
據上論斷，應依刑事訴訟法第299條第1項前段，刑法第277條第1
項、第346條第3項、第1項、第55條、第26條前段、第41條第1項
前段、第38條第1項第2款，罰金罰鍰提高標準條例第1條前段、
第2條，判決如主文。
中    華    民    國    95    年    6     月    1     日
                  刑事第五庭    審判長法  官  賴恭利
                                      法  官  林慧貞
                                      法  官  巫淑芳
上開正本證明與原本無異。
如不服本判決，應於送達後10日內向本院提出上訴狀（須附繕本
），上訴於臺灣高等法院臺中分院。
                                      書記官  王麗麗
中    華    民    國    95    年    6     月    1     日
附錄論罪科刑法條：
中華民國刑法第346條：
意圖為自己或第三人不法之所有，以恐嚇使人將本人或第三人之
物交付者，處六月以上五年以下有期徒刑，得併科1000元以下罰
金。
以前項方法得財產上不法之利益，或使第三人得之者，亦同。
前二項之未遂犯罰之。
中華民國刑法第277條：
傷害人之身體或健康者，處三年以下有期徒刑、拘役或1000元以
下罰金。
犯前項之罪因而致人於死者，處無期徒刑或七年以上有期徒刑；
致重傷者，處三年以上十年以下有期徒刑。


司法院資訊處製作；財團法人民間司法改革基金會備份。
